【裁判字號】    99,抗,1084
【裁判日期】    990929
【裁判案由】    補充判決
【裁判全文】
臺灣高等法院民事裁定                  99年度抗字第1084號
抗  告  人   甲○○
抗告人因與相對人教育部間請求拆屋還地等事件聲請補充判決，
對於中華民國99年5月24日臺灣臺北地方法院95年度重訴字第
1188號裁定提起抗告，本院裁定如下：
    主  文
抗告駁回。
抗告訴訟費用由抗告人負擔。
    理  由
一、聲請及抗告意旨略以：抗告人於民國96年1月18日到庭答辯
    時雖有「請求判決被告（即抗告人）鉅資修繕有益費用可為
    債權」之意思，卻因不諳法律名詞意義及使用而未於言詞辯
    論狀聲明請求。但在該日所提言詞辯論意旨狀內，抗告人已
    詳細舉出臺灣銀行、行政院主計處之今昔幣值轉換比率及抗
    告人方面遷讓原始使用權、承租權之契約中相當於今日幣值
    價金與鉅資私費整修收據之相當於今日幣值金額確定數額。
    是相對人應依修繕義務支付費用（含相對人已取得拆屋檜木
    ）新台幣（下同）845萬9991元；抗告人則須支出本件不當
    得利罰款、裁判費、訴訟律師費、急救醫療費、調養費等，
    共計894萬7407元。兩造上開收支相抵後，抗告人尚須支出
    48萬7416元。惟上開費用尚未包括相對人違法擴大拆除檜木
    房屋重建費625萬元及民國62年打通騎樓修繕費35萬9040元
    ，因原判決漏未就「債務抵銷數字」為判決，為此依民事訴
    訟法第233條第1項規定聲請補充判決，詎遭原法院裁定駁回
    ，為此提起抗告，請求廢棄原裁定，並裁定抗告人可供抵銷
    之債權金額為845萬9991元等語。
二、原裁定以：原法院96年9月26日95年度重訴字第1188號民事
    判決已就相對人起訴全部聲明請求事項為判決，而抗告人於
    訴訟程序進行中並未就相對人主張之債權主張抵銷，原法院
    自無審究必要，該判決自無脫漏，抗告人聲請補充判決，並
    無理由，不應准許。
三、按裁判須於訴訟標的之一部或訴訟費用有脫漏者，法院始應
    依聲請或依職權以判決補充之，此觀民事訴訟法第233條第1
    項規定甚明。所謂裁判有脫漏，係指法院應於主文表示裁判
    結果之事項，實際上未為裁判之表示而言，至於非應表示於
    判決主文之事項，則不與焉，最高法院77年台抗第96號裁判
    亦同此見解，可資參照。
四、經查，本件係相對人依所有物排除侵害、返還請求權及不當
    得利法律關係訴請抗告人及原審共同被告王秀禮、王秀智、
    王秀義應將坐落台北市○○區○○段一小段242地號土地上
    ，建物門牌號碼為台北市○○路○段59-1號及同段59-2號、
    59-3號如原判決附圖所示C、D、E部分面積250平方公尺之建
    物拆除，將基地交還相對人，並自民國93年10月1日起至拆
    屋還地之日止，按月連帶給付相對人11萬4465元，暨應給付
    相對人206萬4512元及如原判決附表所示本息，並陳明願提
    供現金或等值之臺灣銀行可轉讓定期存單為擔保，請准宣告
    假執行。原法院已就相對人上開請求及訴訟費用之負擔為判
    決，此有原法院於96年9月26日以95年度重訴字第1188號判
    決在卷可稽。抗告人雖稱其於96年1月18日言詞辯論狀中已
    表明抵銷之旨，上開判決漏未就「債務抵銷數字」為判決云
    云。但查，抗告人固於該書狀中聲明第2項記載：「請慎重
    『賠償損失罰款』之數額判定」（見原審卷一第144頁），
    然抗告人業於原審96年4月14日言詞辯論程序中詢以是否有
    提起反訴之意時，當庭陳明該項聲明只是認為相對人請求金
    額過高，並非獨立聲明（見原審卷一第221頁）。且抗告人
    在本件訴訟程序進行中未曾提出所謂不當得利罰款、裁判費
    、訴訟律師費、急救醫療費、調養費等共894萬7407元之費
    用計算，遑論為抵銷之具體主張。是原法院95年度重訴字第
    1188號判決並無脫漏情事。抗告人聲請補充判決，不應准許
    。原裁定予以駁回，核無不合。抗告人仍執前詞，指摘原裁
    定不當，為無理由，應予駁回。
五、據上論結，本件抗告無理由，依民事訴訟法第495條之1第1
    項、第449條第1項、第95條、第78條，裁定如主文。
中    華    民    國    99    年    9     月    29    日
                    民事第二十庭
                        審判長法  官  張耀彩
                              法  官  林金吾
                              法  官  盧彥如
正本係照原本作成。
本裁定除以適用法規顯有錯誤為理由外，不得再抗告。如提起再
抗告，應於收受後10日內委任律師為代理人向本院提出再抗告狀
。並繳納再抗告費新台幣１千元。
中    華    民    國    99    年    10    月    1     日
                              書記官  鄭兆璋

司法院資訊處製作；財團法人民間司法改革基金會備份。
